【裁判字號】    96,訴,3924
【裁判日期】    970125
【裁判案由】    毒品危害防制條例
【裁判全文】
臺灣板橋地方法院刑事判決              96年度訴字第3924號
公  訴  人  臺灣板橋地方法院檢察署檢察官
被      告  甲○○
上列被告因違反毒品危害防制條例案件，經檢察官提起公訴（96
年度毒偵字第6746號），被告於準備程序進行中，就被訴事實為
有罪之陳述，本院告知其簡式審判程序之旨，聽取當事人意見後
，裁定由受命法官獨任依簡式審判程序審理，茲判決如下：
    主  文
甲○○施用第一級毒品，累犯，處有期徒刑拾月，扣案如附表壹
編號壹所示之物沒收銷燬；又施用第二級毒品，累犯，處有期徒
刑陸月，扣案如附表壹編號貳所示之物沒收銷燬、如附表貳所示
之物沒收。應執行有期徒刑壹年貳月，扣案如附表壹所示之物沒
收銷燬、如附表貳所示之物沒收。
    事  實
一、甲○○前因施用第二級毒品案件，經本院以90年度毒聲字第
    1549號裁定送觀察、勒戒後，因有繼續施用毒品之傾向，復
    經本院以90年度毒聲字第1802號裁定令入戒治處所施以強制
    戒治1 年，嗣戒治成效評定合格，無繼續戒治之必要，由本
    以91年度毒聲字第578 號裁定停止戒治，所餘期間付保護管
    束，迄民國91年4 月25日期滿未經撤銷，視為強制戒治期滿
    執行完畢。此次施用毒品犯行，並經檢察官提起公訴，經本
    院以90年度板簡字第1143號判決判處有期徒刑6 月確定，與
    其所犯竊盜（經臺灣高等法院以91年度上易字215 號判決判
    處有期徒刑2 年）、脫逃（經本院以91年度訴字第466 號判
    決判處有期徒刑4 月）等案件，定應執行刑為有期徒刑2 年
    8 月，再與其所犯竊盜案件（經本院以92年度簡上字第132
    號判決判處有期徒刑1 年確定）接續執行，於94年7 月21日
    假釋出監，迄94年12月14日縮刑期滿未經撤銷假釋，未執行
    之刑以執行論而執行完畢。繼於前開強制戒治執行完畢釋放
    後5 年內，又因施用第二級毒品案件，經本院以95年度簡字
    第1353號判決判處有期徒刑6 月確定（本案行為後始執行，
    此部分不構成累犯）。詎仍不知悔改，另基於施用第一級毒
    品海洛因之犯意，於96年7 月19日晚間某時許，在臺北縣林
    口鄉○○○路7 號12樓住處內，以將第一級毒品海洛因置入
    香菸點燃吸食之方式，施用第一級毒品海洛因1 次；基於施
    用第二級毒品甲基安非他命之犯意，於96年7 月20日中午某
    時許，在同上處所，以將第二級毒品甲基安非他命置於玻璃
    球內燒烤吸食之方式，施用第二級毒品甲基安非他命1 次。
    嗣於96年7 月20日晚間7 時許，為警在上址查獲，並扣得如
    附表1 、附表2 所示之物。
二、案經臺北縣政府警察局淡水分局報告臺灣板橋地方法院檢察
    署檢察官偵查起訴。
    理  由
一、上開犯罪事實，業經被告甲○○於本院審理時坦承不諱（見
    本院卷第69、73頁），而其為警查獲時所採集之尿液，經以
    酵素免疫分析法初步篩選，再以氣相層析質譜儀分析法確認
    ，確呈現嗎啡（施用毒品海洛因代謝物為嗎啡）及安非他命
    、甲基安非他命陽性反應，有臺北縣政府警察局淡水分局查
    獲毒品案件被移送者姓名、代碼對照表（代碼編號：19918
    號）、臺灣檢驗科技股份有限公司出具之濫用藥物尿液檢驗
    報告（代碼編號：19918 號）各1 份在卷可稽（見偵查卷第
    28、52頁），復有扣案如附表1 、附表2 所示之物可資佐證
    ，足認被告之自白與事實相符。又毒品危害防制條例於92年
    7 月9 日修正公布，自93年1 月9 日施行，其中第20條、第
    23條將施用毒品之刑事處遇程序，區分為「初犯」及「5 年
    內再犯」、「5 年後再犯」，依其立法理由之說明：「初犯
    」，經觀察、勒戒或強制戒治後，應為不起訴處分或不付審
    理之裁定；經觀察、勒戒或強制戒治執行完畢釋放後，「5
    年內再犯」者，因其再犯率甚高，原實施之觀察、勒戒及強
    制戒治既已無法收其實效，爰依法追訴或裁定交付審理。至
    於經觀察、勒戒或強制戒治執行完畢釋放後，「5 年後再犯
    」者，前所實施之觀察、勒戒或強制戒治已足以遮斷其施用
    毒品之毒癮，為期自新及協助其斷除毒癮，仍適用「初犯」
    規定，先經觀察、勒戒或強制戒治之程序。從而，依修正後
    之規定，僅限於「初犯」及「5 年後再犯」2 種情形，始應
    先經觀察、勒戒或強制戒治程序。倘被告於5 年內已再犯，
    經依法追訴處罰，縱其第3 次（或第3 次以上）再度施用毒
    品之時間，在初犯經觀察、勒戒或強制戒治執行完畢釋放5
    年以後，仍不合於「5 年後再犯」之規定，且因已於「5 年
    內再犯」，顯見其再犯率甚高，原實施觀察、勒戒或強制戒
    治，已無法收其實效，即應依該條例第10條處罰（最高法院
    95年第7 次刑事庭會議決議參照）。依卷附臺灣高等法院被
    告前案紀錄表所示（見本院卷第77至102 頁），被告有如事
    實欄所載之施用毒品前案並經依法追訴處罰，時間亦距離本
    次犯行5 年內，揆諸上開說明，即應依法追訴。本案被告犯
    行明確，應依法論科。
二、按海洛因、甲基安非他命分屬毒品危害防制條例第2 條第2
    項第1 款、第2 款規定之第一級、第二級毒品，核被告所為
    ，係犯毒品危害防制條例第10條第1 項、第2 項之施用第一
    級毒品罪及施用第二級毒品罪。其為上開犯行而持有第一級
    毒品海洛因及第二級毒品甲基安非他命，持有之低度行為，
    應為施用之高度行為所吸收，不另論罪。被告所犯施用第一
    級毒品罪與施用第二級毒品罪2 罪間，犯意各別，行為互殊
    ，應予分論併罰。另被告有如事實欄所示之前案紀錄，於94
    年12月14日執行完畢乙節，有前揭臺灣高等法院被告前案紀
    錄表1 份存卷可參，其於有期徒刑執行完畢5 年內，故意再
    犯本件有期徒刑以上之罪，為累犯，上開2 罪均應依刑法第
    47條第1 項之規定加重其刑。爰審酌被告已曾因相同犯行經
    觀察、勒戒及強制戒治之處遇，猶未能知所警惕，顯然漠視
    法令之禁制，惟其犯罪行為主要係戕害自身，並未直接積極
    損害他人之利益，且事後坦承犯行，犯後態度尚稱良好，暨
    其施用毒品之動機、目的、素行等一切情狀，分別量處如主
    文所示之刑，並定其應執行刑。扣案如附表1 所示之物分別
    為第一級毒品海洛因、第二級毒品甲基安非他命，除因鑑驗
    用罄部分外，餘應依毒品危害防制條例第18條第1 項前段之
    規定沒收銷燬，扣案如附表2 所示之物，為被告所有供（非
    專供）施用第二級毒品所用之物，業據其供明在卷（見本院
    卷第73、74頁），應依刑法第38條第1 項第2 款之規定予以
    沒收。
據上論斷，應依刑事訴訟法第273 條之1 第1 項、第299 條第1
項前段，毒品危害防制條例第10條第1 項、第2 項、第18條第1
項前段，刑法第11條、第47條第1 項、第51條第5 項、第38條第
1 項第2 款，判決如主文。
本案經檢察官馬凱蕙到庭執行職務。
中    華    民    國    97    年    1    月    25     日
                刑事第十四庭    法  官  許炎灶
上列正本證明與原本無異。
如不服本判決，應於判決送達後10日內向本院提出上訴狀（應附
繕本），其未敘述上訴理由者，應於上訴期間屆滿後20日內補提
理由書狀於本院，上訴於臺灣高等法院。
                                書記官  屠衛民
中    華    民    國    97    年    1    月    25    日
附錄本案論罪科刑法條：毒品危害防制條例第10條。
毒品危害防制條例第10條
施用第一級毒品者，處6 月以上5 年以下有期徒刑。
施用第二級毒品者，處3 年以下有期徒刑。
附表1 ：
┌─────────────────────────────────────┐
│查獲之第一、二級毒品                                                      │
├──┬─────┬──┬──┬──────────────────────┤
│編號│品      名│數量│單位│備                                        註│
├──┼─────┼──┼──┼──────────────────────┤
│ 01 │第一級毒品│1   │包  │第一級毒品海洛因（淨重0.48公克，因鑑驗使用│
│    │海洛因    │    │    │  0.020 公克）。                            │
│    │          │    │    │含極微量第一級毒品海洛因殘渣未能分離之外包│
│    │          │    │    │  裝1 個，應併予沒收銷燬。                  │
│    │          │    │    │卷附臺灣檢驗科技股份有限公司96年8 月11日濫│
│    │          │    │    │  用藥物檢驗報告1 份參照（見本院卷第41頁）。│
├──┼─────┼──┼──┼──────────────────────┤
│ 02 │第二級毒品│1   │包  │第二級毒品甲基安非他命（毛重3.69公克，因鑑│
│    │甲基安非他│    │    │  驗使用0.014 公克）。                      │
│    │命        │    │    │含極微量第二級毒品甲基安非他命殘渣未能分離│
│    │          │    │    │  之外包裝1 個，應併予沒收銷燬。            │
│    │          │    │    │卷附臺灣檢驗科技股份有限公司96年8 月11日濫│
│    │          │    │    │  用藥物檢驗報告1 份參照（見本院卷第39頁）。│
└──┴─────┴──┴──┴──────────────────────┘
附表2 ：
┌─────────────────────────────────────┐
│查獲之被告所有供（非專供）施用第二級毒品所用之物                          │
├──┬─────┬──┬──┬──────────────────────┤
│編號│品      名│數量│單位│備                                        註│
├──┼─────┼──┼──┼──────────────────────┤
│ 01 │玻璃球組  │1   │個  │供（非專供）施用第二級毒品甲基安非他命之用（│
│    │          │    │    │置入甲基安非他命燒烤吸食）                  │
└──┴─────┴──┴──┴──────────────────────┘


司法院資訊處製作；財團法人民間司法改革基金會備份。
